【裁判字號】    91,重訴,134
【裁判日期】    920404
【裁判案由】    給付價金
【裁判全文】
臺灣臺南地方法院民事判決  九十一年度重訴字第一三四號
    原      告    寧波光大光學科技有限公司
    法定代理人    戊○○
    原      告    庚○○
    兼  共  同
    訴訟代理人    己○○
    兼  共  同
    訴訟代理人    戊○○
    被      告    丁○○
                  乙  ○
                  甲○○
                  丙○○
右當事人間請求給付價金事件，本院判決如左：
    主    文
被告丁○○應給付原告寧波光大光學科技有限公司新台幣捌佰萬元，及自民國九十一
年一月二十四日起至清償日止，按年息百分之五計算之利息。
被告丙○○應給付原告新台幣捌佰萬元，及自民國九十二年二月六日起至清償日止，
按年息百分之五計算之利息。
原告其餘之訴均駁回。
訴訟費用由被告丁○○、丙○○連帶負擔。
本判決第一項於原告寧波光大光學科技有限公司以新台幣貳佰陸拾柒萬元供擔保後，
得為假執行；但被告丁○○如於假執行程序實施前，以新台幣捌佰萬元為原告寧波光
大光學科技有限公司供擔保後，得免為假執行。
本判決第二項於原告新台幣貳佰陸拾柒萬元供擔保後，得為假執行；但被告丙○○如
於假執行程序實施前，以新台幣捌佰萬元為原告供擔保後，得免為假執行。
原告其餘假執行之聲請駁回。
    事    實
甲、原告方面：
一、聲明：求為判決：被告等應共同給付原告等新台幣（下同）八百萬元及自支付命
    令裁定繕本送達被告之翌日起至清償日止按年息百分之五計算之利息；並陳明願
    供擔保，請准宣告假執行。
二、陳述：
（一）緣被告甲○○、丙○○、未超及丁○○於民國（下同）九十年十月間與原告等
      簽立股權轉讓合約書，由原告將寧波光大光學科技有限公司之股權以總價貳仟
      柒佰萬元轉讓予渠等，此有股權轉讓合約書可稽，依上開合約第四條第一項約
      定，被告等應於簽約同時交付原告等百分之三十之價款即捌佰壹拾萬元，上開
      金額被告等即依約交付貳張面額分別為壹拾萬元之支票乙紙及面額為捌佰萬元
      ，由被告丁○○擔任發票人、被告丙○○背書之本票乙紙予原告戊○○、庚○○、己○○，惟除其中壹拾萬元之支票已兌付外，該捌佰萬元本票屆期並未獲
      兌付，原告等即以新竹英明街郵局第一八九一號存證信函，函請被告等應依約
      簽發交付捌佰萬元支票，或於約定之期限九十年十二月廿八日前給付捌佰萬元
      價金予原告，惟迄今未獲支付，原告等基於上開契約關係之價金請求權及票據
      關係之票款請求權（丁○○、丙○○部分），求為判決如聲明所示。
（二）被告等具狀提出之答辯內容與事實不符且有憑空杜撰情事，為使  鈞座明瞭事
      件，緣由，原告僅依法提出補充理由並駁斥被告不實之詞：
    (1)被告於答辯訴狀第三頁第三行所陳前往「寧波」簽訂股權．．．云云，第按雙
      方之合約書係在台灣省新竹市卡爾登飯店簽訂，何時在「寧波」呢？可見被告
      等時間，地點根本已經混淆了，是以，所陳答辯內容不實在。
    (2)答辯狀第三項第五行，要求被告．．．改為二十日，此二十係並非二加了一個
      十字，蓋雙方同意亦有蓋手印，何來改為二十日，日期本係簽訂時即有之。
    (3)答辯狀第三頁第十行修護工資「百餘萬元」．．．云云，此部分完全係被告捏
      造且子虛烏有之事，故原告何來積欠修護工資百餘萬元情事，被告為達卸責目
      的，竟以不實之說加諸原告責任，不知居心為何？
    (4)被告答辯狀第四頁第一行提起被告等一再受騙，且查知原告種．．．，故要求
      原告．．．云云，此完全係無稽之談，原告根本無所謂違約情狀，故原告請求
      乃係依法有理請求，被告所陳內容完全不實在。
    (5)另雙方協訂協議書甲方原訂九十一年四月十日邊點交及接收，然丁○○九十一
      年四月十四日才到大陸並同意協議內容，是以，原告並無任何違約情狀，被告
      等純係以拒絕付款來答辯，故答辯無理。
    (6)答辯狀第四頁第十行載明並由原告庚○○親自從杭州．．．，此乃原告違約之
      原因之一云云，此部分答辯根本不是事實，原告庚○○根本未有親自從杭州、
      上海、福州三個倉庫運往廈門，原告不知被告等為何如此編撰子虛烏有之事，
      故原告又何來違約之原因之一。
三、證據：提出股權讓與合約書影本一份、本票影本一紙、存證信函影本一份、協議
    書一份、大陸地區核發之營業執照、本批准證號、外商投資企業稅務登記證等影
    本各一紙等為憑。
乙、被告方面：
一、聲明：求為判決駁回原告之訴及其假執行之聲請，並陳明如受不利之判決，請准
    供擔保宣告免為假執行。
二、陳述：
（一）兩造於民國九十年間簽立股權轉讓合約書，由原告將寧波光大光學科技有限公
      司之股權以總價貳仟柒佰萬元轉讓予被告，有原告提出之股權轉讓合約書可稽
      ，依該合約書約定，股權轉讓範圍：(一)固定資產－機器設備應能正常運轉生產
      ，否則應負責修復（如明細表Ａ）。(二)原材料、低耗品、包裝物（如明細表Ｂ
      ）。(三)低值易耗品（如明細表Ｃ）。(四)庫存品（如明細表Ｄ）。(五)客戶（如明
      細表Ｅ）。(六)已完成或申請中商標專利等公司所有一切軟體資產。九十年九月
      三十日二十時十五分，第一原告之法定代理人戊○○打電話給被告徐尚龍謂：
      「你們先來簽約，帶壹拾萬元現金，其他開票，先簽個約。」被告等四人即於
      民國九十年十月二日依約帶壹拾萬元現金及八百萬支票前往寧波簽訂股權轉讓
      合約書，合約簽完後被告即返台籌備資金，一個星期後戊○○來台南，要求被
      告將簽約時間改為二十日（二後加了一個十字），並稱因工廠地層下陷嚴重，
      須改善將機械搬出，施工填土，用鋼筋灌水泥，修好後再通知交接，被告等人
      耐心等待，時間一天一天過去仍未接到通知。民國九十年十二月十六日原告等
      人到台南縣仁德鄉○○路一二七號被告乙○家中，再度協商延長二十日並要求
      被告徐尚龍到台南代取回送乾順工廠修理的模具一百二十只模仁，被告徐尚龍
      前往乾順模具工廠始知，原告積欠乾順公司修護工資百餘萬元，該公司不讓其
      取回模仁，被告等方知原告遲遲不交接之主因，乃沒有模仁工廠就不能開工生
      產，故原告一再籍故拖延。
（二）九十一年初原告向被告要求先兌現八百萬元支票再辦交接，被告等一再受騙，
      且查知原告種種債信破產及違約之事實，為保障權益，要求原告依股權轉讓合
      約書之約定履行後始兌現八百萬元。原告即向  鈞院聲請裁定本票准許強制執
      行（鈞院九十一年度票字第三二七號民事裁定），並聲請核發支付命令（即本
      訴），雙方僵持迄令。民國九十一年八月初原告與台中陳志龍先生簽訂合約，
      請陳志龍先生處理剩餘的鏡片，每付以九元人民幣計價，並委託陳志龍全權處
      理廠內一切事務，由此可見原告毫無履約之意，原告之訴顯然亳無理由。
（三）九十一年二月十四日被告丁○○、乙○二人搭飛機經香港至浙江省寧波查訪原
      因，獲知原告在與被告簽約後的十天，將已賣予被告的鏡又賣予廈門市張信德
      先生二十萬付，並由原告庚○○親自從杭州、上海、福州三個倉庫運往廈門，
      此乃原告違約之原因之一。
（四）光大光學公司民國九十年四月間即因其裁機製作出問題，經銷商無法向客戶按
      裝鏡架，無法交易、無法銷售，因而積壓成品七十七萬餘付，每付訂價二十五
      元人民幣，積壓資金二千七百餘萬元人民幣，合新台幣近一億元，所以無法再
      生產才出售轉讓，股權轉讓合約簽訂後找到買主，故有後悔違約之行為，但因
      外行又沒有達到目的，才又以每付九元人民幣委託陳志龍代為銷售，原告貪得
      無厭之嘴臉表露無遺。
（五）九十一年三月間  鈞庭訊時，兩造同意四月中旬去寧波公司點交，被告依約前
      往，然在四月十三日晚雙方見面時約定十四日晨八時在工廠辦理移交，可是在
      十四日七時三十分，被告依約到工廠，原告交付一份鏡片統計數量表，比合約
      書上少了二十多萬付，過了一個多小時，原告稱其上午要回台灣，匆忙中原告
      即離開，被告在倉庫中租略清點，請原告之總經理在清冊中蓋章或簽字，其總
      經理以董事長沒有交付，不能蓋章或簽字，第二天被告又前往工廠，仍遭拒絕
      ，被告一行人千里迢迢從台灣來到寧波遭此待遇，豈是事理之平？且鈞院庭訊
      時原告親口答應，其藐視法官尊嚴，無視其承諾，其心態可見一斑。
三、證據：提出合約書影本一份、協議書影本一份、庫存品影本一份、散光鏡片統計
    表五紙等為憑，並請求傳訊證人林世。
丙、本院依職權調閱本院九十一年度票字第三二七號、台灣高等法院台南分院九十一
    年度抗字第一七０號票款執行事件卷宗。
    理    由
一、程序方面：本件被告甲○○、丙○○二人經合法通知，未於言詞辯論期日到場，
    核無民事訴訟法第三百八十六條各款所列情形，爰依原告聲請，由其一造辯論而
    為判決。
二、兩造不爭執之事實及其爭執內容：
（一）原告寧波光大光學科技有限公司與被告四人於九十年十月二十日訂立股權轉讓
      合約書，有原告所提之該合約書影本為憑，並為被告所不爭執。
（二）被告丁○○依該合約書之約定，共計開立二張支票，其中面額十萬元之即期支
      票業已兌現，另一紙由被告丁○○為發票人，面額八百萬元，發票日為九十年
      十月三日，到期日為九十年十月三十日，票號二一二五五二號之本票一紙，有
      被告丙○○之背書，惟到期並未獲付款；經原告戊○○、庚○○、己○○等三
      人聲請對發票人即被告丁○○裁定前紙本票准予強制執行，本院以九十一年度
      票字第三二七號裁定得為強制執行後，被告丁○○提起抗告，經台灣高等法院
      台南分院以九十一年度抗字第一七０號裁定抗告駁回而告確定，此經本院依職
      權調閱前開卷宗核閱無誤，並為兩造所不爭執。
（三）本件原告依所訂立之股權轉讓合約書，請求被告四人應支付第一期款八百萬元
      ，並依前揭本票，本於票據請求權，為同一之請求，而為如事實欄所載之主張
      ；被告雖對系爭股權轉讓合約書及所開立之本票等不為爭執，惟主張原告並未
      依約辦理股權移轉程序，其自得不給付約定之第一期價金等等，而為如事實欄
      所載之抗辯。是本件原告之請求是否有理由，自應依兩造所訂立之股權轉讓合
      約書之內容，探究該第一期價金之給付條件及給付方式；再就原告所主張之票
      據請求權，論斷其請求是否有理由。
三、得心證之理由：
（一）依系爭股權轉讓合約書所載立協議書人，甲方為被告丁○○等四人，乙方則為
      原告寧波光大光學科技有限公司，其餘原告戊○○、庚○○、己○○等三人則
      均為原告寧波光大光學科技有限公司之代表人，並非系爭股權轉讓合約書之當
      事人，是原告戊○○、庚○○、己○○等三人主張其亦為系爭股權轉讓合約書
      之當事人云云，顯屬誤解，核先陳明。
（二）依該合約書第（四）點所載總價金二千七百萬元之付款方法為：簽約：總價
      款三十％（八百一十萬元整）I十萬元開立現金票，II八百萬元開立三十天支
      票支付；乙方提供所有轉讓資料供甲方辦理轉讓，付四０％（一千零八十萬
      元）開立六十天支票支付；全部轉讓完成，尾款三０％（八百十萬元）開立
      一百二十天支票支付。由上揭合約內容，堪認甲方應於簽訂系爭股權轉讓合約
      書同時，分別開立十萬元之現金票（即期支票）一張、八百萬元之三十天期支
      票一張、六十天期之一千零八十萬元支票一張、八百十萬元之一百二十天期支
      票一張交付予乙方即原告寧波光大光學科技有限公司，其中該十萬元之即期票
      及八百萬元之三十天期支票，其付款條件為「簽約」，即系爭股權轉讓合約書
      成立，甲方即即有依約給付票款之義務，另一千零八十萬元之支票，其付款條
      件為乙方提供所有轉讓資料供甲方辦理轉讓時，餘紙八百十萬元之支票，其付
      款條件為全部轉讓完成時。
（三）甲方為支付以「簽約」為條件所應給付之金額八百十萬元義務，業已依合約書
      所載，除開立十萬元之現金票外，另由被告丁○○簽發，並由被告丙○○背書
      之前揭本票一紙交付甲方，並為甲方所接受，堪認被告已依該股權轉讓合約書
      之所載，履行其付款辦法所示之義務，雖其中僅十萬元之現金票業已兌現，而
      另紙八百萬元之本票雖未兌現，惟此本票未兌現之結果，並不影響於乙方已履
      行其簽約時之所應付之簽立票據交付予乙方之義務。依系爭股權轉讓合約書所
      載付款辦法內容，甲方應負之總價三０％簽約金給付義務，已轉變為支票給付
      義務，茲乙方即已依約簽發十萬元之現金票及八百萬元之本票，則其原有之簽
      約金八百十萬元之給付義務已因代物清償關係而轉換成票據權利義務關係，其
      簽約金八百十萬元之舊債關係業已消滅，乙方以已消滅之簽約金三０％舊債為
      本件之請求，自屬無憑。
（四）甲方所簽發之系爭十萬元現金票，及由被告丁○○所簽發，由被告丙○○所背
      書之該紙本票，如前所言，其付款條件為「簽約」，即該轉讓合約成立時，甲
      方即有依約給付票款之義務，被告等雖辯稱該紙八百萬元之本票亦應俟雙方開
      始辦理交接及股權移轉手續時始有使該紙支票兌現之義務，並以兩造迄未就
      手於股權轉讓及物品交接事宜，自不得請求給付系爭八百萬元之票款，而為同
      時履行抗辯云云，惟此抗辯內容與所簽訂之股權轉讓合約書內容不合，此抗辯
      自無理由，甲方仍有給付票款之義務，而乙方仍得主張行使其票據上之權利。
（五）兩造關於「簽約」金之給付義務，即已轉換成票據關係，則關於雙方之權利義
      務，自應以票據權利義務關係定之。查系爭由被告丁○○所簽發，被告丙○○
      背書之面額八百萬元，發票日為九十年十月三日，到期日為九十年十月三十日
      ，票號二一二五五二號之本票一紙，並未指定受款人之名稱，是執票人均得行
      使系爭本票之票據權利。而原告戊○○、庚○○、己○○等三人業已以執票人
      之身分，對發票人即被告丁○○行使票據權利而為請求，經本院以九十一年度
      票字第三二七號裁定准予就前揭本票強制執行，雖被告丁○○提起抗告，惟經
      台灣高等法院台南分院以九十一年度抗字第一七０號裁定抗告駁回而告確定，
      是其三人就同一票據請求權再提起本件給付票款訴訟，此部分請求為無理由，
      應予駁回。另原告寧波光大光學科技有限公司本件基於執票人之權利，對發票
      人即被告丁○○請求給付面額八百萬元之本票票款請求權，及原告四人以被告
      丙○○為系爭本票之背書人，請求被告丙○○給付面額八百萬元之本票票款請
      求，均非無據。
（六）原告除為票款面額八百萬元之請求外，另請求自支付命令送達被告之翌日起至
      清償日止，按年息百分之五計算之利息部分，關於利率之計算，核未超過票據
      法第一百二十四條準用第九十七條第一項第二款規定所得行使追索之利率標準
      ；又原告所請張之支付命令送達時日，在被告丁○○收受送達日期為九十一年
      一月二十三日，有送達證書所蓋郵戮足認；另被告丙○○部分，依送達證書所
      載內容，係以寄存送達之方式為之，送達時間記載為九十一年二月二日，惟其
      上所載應受送達人之住所為「台南縣永康市○○路一三０巷二十號」，惟依原
      告所提被告丙○○之戶籍資料所載，被告丙○○原戶籍地址為台南市○○里○
      鄰○○○路○段二二巷九弄六號，其後因住所不明，經台南市東區戶政事務所
      於九十一年八月二十六日依戶籍法第四十七條第五項之規定，逕行將被告丙○○之戶籍辦理變更遷至東區戶政事務所之住址內，是前揭支付命令並未合法送
      達於被告丙○○，其後經本院准對被告丙○○為公示送達，並經原告於九十二
      年一月十六日登載於台灣新生報，依民事訴訟法第一百五十二條之規定，其送
      達應於滿二十日亦即九十二年二月五日生效，是原告之請求，關於對被告丁○○之遲延利息應自九十一年一月二十四日起算，關於被告丙○○之遲延利息，
      應自九十二年二月六日起算。
（七）綜上所述，本件原告之請求中，依票款請求權，原告寧波光大光學科技有限公
      司請求被告丁○○給付本票金額八百萬元，及自九十一年一月二十四日起至清
      償日止，按年息百分之五計算之遲延利息；原告四人請求被告丙○○給付本票
      金額八百萬元，及自九十二年二月六日起至清償日止，按年息百分之五計算之
      遲延利息等，均無不合，應予准許，爰分別判決如主文第一、二項所載。另
      原告四人依股權轉讓合約書，請求被告四人給付八百萬元之簽約金部分，因該
      股權轉讓合約書所載之簽約金請求權，業由被告等交付系爭十萬元現金票及八
      百萬元本票，因代物清償關係而消滅；原告四人依票據請求權，請求被告甲○○、乙○等二人給付本票金額八百萬元及自支付命令送達其二人起至清償日
      止之法定遲延利息部分，因被告伍茂監、乙○二人均非系爭本票之發票人或背
      書人；原告戊○○、庚○○、己○○等三人請求被告丁○○給付本票金額八
      百萬元及自支付命令送達之翌日起至清償日止，按年息百分之五計算之法定遲
      延利息部分，因前已聲請本票裁定准予強制執行，本件不得再為請求等緣由，
      原告上述三部分之請求均為無理由，應予駁回。
（八）另關於原告所得行使之如主文第一、二項所示內容，其與本院九十一年度票字
      第三二七號本票裁定強制執行事件、台灣高等法院台南分院九十一年度抗字第
      一七０號票款執行事件，就系爭本票准為強制執行之確定裁定，其權利均來自
      於系爭由被告丁○○所簽發，經被告丙○○所背書之系爭本票而來，二人就系
      爭本票之票據債務應負連帶給付義務，其中任何一人所為之給付，另一人在該
      給付範圍內即免除給付責任之法律效果，自不待言。
（九）兩造陳明願供擔保，聲請宣告假執行或免為假執行，經核原告勝訴部分，合於
      法律規定，爰分別酌定相當之擔保金額宣告之；原告其餘假執行之聲請，因訴
      之駁回而失所依據，不予准許。
（十）因本案事證已臻明確，兩造其餘主張陳述及所提之證據，均毋庸再予審酌，附
      此敘明。
四、據上論結：本件原告之訴為一部有理由、一部無理由，依民事訴訟法第三百八十
    五條第一項前段、第七十九條但書、第八十五條第二項，第三百九十條第二項、
中      華      民      國    九十二    年      四      月      四      日
                              臺灣臺南地方法院民事第一庭
~B法      官  王  國  忠
右為正本係照原本作成
如對本判決上訴，須於判決送達後廿日內向本院提出上訴狀。
中      華      民      國    九十二    年      四      月      七      日
~B法院書記官  陳  富  賓


司法院資訊處製作；財團法人民間司法改革基金會備份。
